臺灣板橋地方法院刑事判決　　　　　　　　　　　　　九十年度易緝字第二三三號
　　公　訴　人　臺灣板橋地方法院檢察署檢察官
　　被　　　告　甲○○
右列被告因詐欺案件，經檢察官提起公訴（九十年度偵字第五九五九號），及移送併
案審理（九十年度偵字第一一一六二號），本院判決如左：
    主  文
甲○○意圖為自己不法之所有，以詐術得財產上不法之利益，處有期徒刑肆月，如易
科罰金以佰元折算壹日；緩刑參年。
    事  實
一、緣甲○○於民國八十七年十一月十二日，向乙○○承租ＣＥ─六五八號牌營業小
    客車一輛，約定每日租金新台幣（下同）六百元，每七日為一期，因其未依約繳
    付租金，至八十八年八月三十一日止，共計積欠租金十萬七千八百四十元，迭經
    催討未果，乙○○乃於八十八年十月十六日，向臺灣板橋地方法院檢察署提出侵
    占告訴（八十九年度偵字第二三二九六號及八十九年度偵緝字第一○八六號），
    嗣於八十九年九月八日在上述侵占案件偵查期間，甲○○竟基於為自己不法利益
    之意圖，為求得延期清償，明知其並無清償款項之能力，仍在本院公證處，向乙
    ○○詐稱：願自八十九年十月三十一日起，每月清償三萬元，至欠款全數清償為
    止，如有違約，願負應有之責任云云，並預先簽立票面金額均三萬元之本票共十
    二紙，資以取信，致乙○○陷於錯誤，誤信甲○○確有清償之誠意，而允以緩期
    清償欠款共計三十二萬三千元，並同意簽訂和解書，其後且將該和解書送經本院
    公證處認證以及於臺灣板橋地方法院檢察署檢察官開庭時表示不再追究（見八十
    九年度偵緝字第一○八六號卷第二十二頁背面），甲○○乃藉此詐得債務緩期清
    償之財產上不法利益。迄至九十年二月間，甲○○仍未依和解契約清償債務，所
    簽發之本票到期亦均不獲兌付，乙○○始知受騙。
二、案經被害人乙○○訴請臺灣板橋地方法院檢察署檢察官偵查起訴。
    理  由
一、右揭事實，業據被告甲○○於本院審理時坦承不諱，核與告訴人甲○○於偵審中
    指訴之情節相符，並經本院調閱臺灣板橋地方法院檢察署八十九年度偵字第二三
    二九六號及八十九年度偵緝字第一○八六號偵查卷查明上情屬實，復有上述和解
    書影本一件在卷可參，是被告於本院審理時既迭次自承其於與告訴人訂定和解書
    之時，並無依和解書之內容償還款項之能力等語（見本院九十年十一月十八日訊
    問筆錄、同年十二月十八日審判筆錄），則其明知並無清償款項之能力，仍在本
    院公證處，與告訴人訂定和解書，足見於訂定和解書之初，確有求得債務延期清
    償之財產上不法利益之意圖甚明。故本件事證明確，被告犯行堪以認定，應予依
    法論科。
二、核被告所為，係犯刑法第三百三十九條第二項之詐欺得利罪。而按被告行為後，
    刑法第四十一條業於九十年一月十日修正公布施行，於同年一月十二日生效，依
    修正後之第四十一條第一項前段規定，得易科罰金之範圍由犯最重本刑為三年以
    下有期徒刑以下之刑之罪，擴大為犯最重本刑為五年以下有期徒刑以下之刑之罪
    ，較有利於被告，依刑法第二條第一項前段之規定，本件應適用裁判時之修正後
    刑法第四十一條第一項前段規定，諭知易科罰金之折算標準，應予敘明。爰審酌
    被告之素行，與其犯罪之動機、目的、手段、詐得三十二萬三千元債務清償之財
    產上不法利益，暨其於本院審理時已與告訴人達成和解，告訴人並當庭表示願原
    諒被告，此有本院九十年十二月十八日審判筆錄在卷可稽，及其犯罪後態度尚佳
    坦承犯行等一切情狀，量處如主文所示之刑，並依法諭知易科罰金之折算標準，
    以資懲儆。
三、又公訴人認被告甲○○與告訴人乙○○訂定和解書，致告訴人於臺灣板橋地方法
    院檢察署上述侵占案件檢察官開庭時表示不再追究（見八十九年度偵緝字第一０
    八六號卷第二十二頁背面），使承辦檢察官誤信被告清償之誠意，而採為不起訴
    處分之理由，被告因而亦獲得被訴侵占案件之不起訴處分之不法利益等語，固非
    無據，惟按刑法第三百三十九條第二項詐欺得利罪之成立，以意圖為自己或第三
    人不法之所有，施用欺罔之詐術手段，使人陷於錯誤而得財產上不法之利益或使
    第三人得之，為其構成要件，是本件被告縱係因與告訴人訂定和解書，因而獲致
    檢察官之處分不起訴，然此究非屬財產上不法之利益，況檢察官就被告所為是否
    涉犯侵占罪嫌，並非無法獨立判斷，且侵占罪係公訴罪，本應審酌是否與侵占之
    要件相合，始為起訴或不起訴之依據，與被告是否已與告訴人達成和解，尚非必
    然相關，是此部分即與詐欺得利之要件有間，尚難以該罪責相繩，本應為無罪之
    諭知，惟公訴意旨認此部分與前開有罪部分，有實質上一罪關係，爰不另為無罪
    之諭知。
四、至移送併辦部分（九十年度偵字第一一一六二號）略以：被告於八十九年九月十
    七日，另向告訴人承租Ｃ七－九四六號牌營業小客車，因認被告涉犯刑法第三百
    三十五條第一項之侵占及同法第三百三十九條第一項之詐欺取財罪嫌。經查：此
    部分被告涉犯刑法三百三十五條第一項之侵占及同法第三百三十九條第一項之詐
    欺取財罪嫌，與前揭已論罪之詐欺得利罪部分，犯罪構成要件不同，難認係基於
    概括犯意為之，即無何連續犯及牽連犯之裁判上一罪關係，本院自無從併予審究
    ，應將此部分退還檢察官另行偵查處理，附此敘明。
據上論斷，應依刑事訴訟法第二百九十九條第一項前段，刑法第二條第一項前段、第
三百三十九條第二項、第一項、第四十一條第一項前段，罰金罰鍰提高標準條例第一
條前段、第二條，判決如主文。
本案經檢察官張慶林到庭執行職務
中      華      民      國      九十一    年      一      月      二    日
                                臺灣板橋地方法院刑事第一庭
                                      法  官  邱  靜  琪
右正本證明與原本無異。
如不服本判決，應於判決送達後十日內向本院提出上訴狀 (應附繕本) ，上訴於臺灣
高等法院。
                                      書記官  黃  頌  棻
中      華      民      國      九十一    年      一      月      七    日
【附錄本案論罪科刑法條全文】
＊刑法第三百三十九條：
意圖為自己或第三人不法之所有，以詐術使人將本人或第三人之物交付者，處五年以
下有期徒刑、拘役或科或併科一千元以下罰金。
以前項方法得財產上不法之利益或使第三人得之者，亦同。
前二項之未遂犯罰之。
